【裁判字號】    90,上易,798
【裁判日期】    900531
【裁判案由】    詐欺
【裁判全文】
臺灣高等法院高雄分院刑事判決                      九十年度上易字第七九八號
    上  訴  人  臺灣高雄地方法院檢察署檢察官
    被      告  甲○○
右上訴人因被告詐欺案件，不服臺灣高雄地方法院八十九年度易緝字第二八八號，中
華民國九十年二月二十七日第一審判決（起訴案號：臺灣高雄地方法院檢察署八十八
年度偵字第一四六八○號）提起上訴，本院判決如左：
    主  文
上訴駁回。
    理  由
一、公訴意旨略以：被告甲○○意圖為自己不法之所有，於民國八十五年六月十二日
    ，經友人許更新之介紹先與黃重明認識，再由黃重明與乙○○認識，三人並訂立
    房屋合夥合建之契約，欲在黃重明所有坐落屏東縣枋寮鄉○○○段二四二之九號
    土地上興建房屋。於訂約後，即以該土地有抵押權設定，須支付利息新台幣（下
    同）二十五萬元，其已籌得十五萬元，尚缺十萬元須由乙○○負責支付。乙○○
    不疑有詐，即取出現款十萬元交付，以便其向銀行繳付利息。詎於取得款項後，
    隨即逃逸無蹤。至此乙○○始知受騙。因認被告犯有刑法第三百三十九條第一項
    之罪嫌云云。
二、按犯罪事實應依證據認定之，無證據不得推定其犯罪事實，又不能證明被告犯罪
    者，應諭知無罪之判決，刑事訴訟法第一百五十四條、第三百零一條第一項定有
    明文。又按刑事訴訟法上所謂認定犯罪事實之證據，係指足以認定被告確有犯罪
    行為之積極證據而言，如未能發現相當證據或證據不足以證明，自不能以推測或
    擬制之方法，以為裁判基礎，最高法院二十九年上字第三一０五號及四十年台上
    字第八十六號分別著有判例；又認定不利於被告之事實，須依積極證據，苟積極
    證據不足為不利被告之認定時，即應為有利於被告之認定，更不必有何有利之證
    據，最高法院三十年上字第八一六號判例參照。再按刑法第三百三十九條第一項
    詐欺取財罪之成立，以意圖為自己或第三人不法所有，以詐術使人將本人或第三
    人之物交付為要件。
三、訊之被告甲○○否認詐欺犯行，辯稱：民國八十五年間，我與黃重明、乙○○有
    合夥要蓋房屋，以黃重明所有土地蓋房屋，曾以該土地供抵押向他人借錢，當期
    須繳利息二十五萬元，我已籌湊十五萬元，當時我確實有另向乙○○拿十萬元表
    示要繳借款利息，尚未繳息前，因先前積欠建築師設計費用約二十五萬元催討甚
    急，於是我將該筆錢繳交建築師設計費用，建築師設計費用也應由合夥共同分擔
    ，我並無詐欺等語。經查：被告甲○○於八十五年間，確曾與黃重明及告訴人乙
    ○○三人合夥，計劃在黃重明所有之坐落屏東縣枋寮鄉○○○段二四二之九號土
    地建造房屋出賣，因黃重明以該筆土地設定抵押權借款須繳利息二十五萬元，而
    被告已籌得十五萬元，乃要求合夥人乙○○十提供萬元作為支付利息用，而被告
    固有向告訴人乙○○收取十萬元作為繳息之用屬實。然同時間，前揭合夥因另積
    欠建築師設計費用約二十五萬元，設計師催討甚急，被告甲○○遂由案外人許貢
    心陪同，將該筆準備作為繳息用之現款，帶至屏東市繳付該筆建築師設計費用等
    情，迭據被告甲○○供陳，復經證人許貢心於原審中結證在卷可稽，質之告訴人
    乙○○亦表示經其調查該筆十萬元確係交付建築師屬實等情，是被告甲○○所辯
    ，應堪採信。本件被告與告訴人間既係合夥關係，而合夥事業有須繳利息二十五
    萬元屬實，則被告向告訴人收取十萬元作為繳利息之用，應無施用詐術可言，又
    本件建築師設計費用，應係合夥之債務，被告將該十萬元預定作為繳交利息之款
    項，移轉清償建築師設計費用，益係減少合夥之債務，並非被告個人之債務，被
    告並無為自己所有之不法意圖，核被告所為應與刑法第三百三十九條第一項詐欺
    罪之構成要件不合，被告詐欺犯罪不能證明，原審因而諭知被告甲○○無罪之判
    決，核無不合，檢察官上訴意旨仍執陳詞，指摘原判決不當，為無理由，應予駁
    回。
據上論斷，應依刑事訴訟法第三百六十八條，判決如主文。
本案經檢察官董明正到庭執行職務。
中      華      民      國    九十    年      五      月    三十一      日
                              臺灣高等法院高雄分院刑事第八庭
                                  審判長法官  郭雅美
                                        法官  洪兆隆
                                        法官  莊飛宗
右正本證明與原本無異。
不得上訴。
                                      書記官  張宗芳
中    華    民    國      九十      年       六       月      四        日
                                                                        Ｆ


司法院資訊處製作；財團法人民間司法改革基金會備份。
